【裁判字號】    98,簡上,427
【裁判日期】    980731
【裁判案由】    詐欺
【裁判全文】
臺灣桃園地方法院刑事判決             98年度簡上字第427號
上  訴  人
即  被  告  丙○○
                      巷5號7.
上列上訴人因詐欺案件，不服本院於民國九十八年三月三十一日
所為九十八年度壢簡字第六六二號第一審簡易判決（聲請簡易判
決處刑案號：臺灣桃園地方法院檢察署九十八年度偵字第三一二
五號），提起上訴，暨由臺灣桃園地方法院檢察署檢察官併案審
理（併案案號：臺灣桃園地方法院檢察署九十八年度偵字第六五
四六號），本院管轄第二審合議庭判決如下：
    主    文
原判決撤銷。
丙○○幫助意圖為自己不法之所有，以詐術使人將本人之物交付
，處有期徒刑月，如易科罰金，以新臺幣壹仟元折算壹日。緩
刑貳年，緩刑期間並應履行如附件所示民國九十八年六月十一日
、同年七月三日調解筆錄內容。
    犯罪事實
一、丙○○於民國九十七年十二月間見自由時報刊載誠徵司機工
    作，遂依報載電話聯絡，該接電話之不詳姓名年籍之成年人
    遂要求丙○○交付身分證、銀行帳戶存摺、金融卡及提領密
    碼，丙○○明知現今在金融機構開立帳戶並無困難，一般人
    均係使用自己之帳戶，如使用他人之帳戶常與財產犯罪密切
    相關，且取得他人存摺之目的在於收取贓款及掩飾犯行不易
    遭人追查，其竟基於幫助他人詐欺取財之不確定故意，而其
    發生並不違背其本意之認識下，竟不顧他人所可能遭害之危
    險，容任他人藉以遂行犯罪，即於九十七年十二月十一日前
    往台新國際商業銀行南壢分行（以下簡稱台新銀行南壢分行
    ）申請該行帳號00000000000000號帳戶，並
    於同日晚間十時許，與該成年人相約前往桃園縣中壢市中壢
    火車站後站附近之址設桃園縣中壢市○○路二號一樓之全家
    便利商店門口，將其所申請之上開台新銀行南壢分行帳戶之
    金融卡、提領密碼均交予該成年人使用，而以此方式幫助成
    年人詐騙他人財物。嗣該成年人取得丙○○所交付之上開帳
    戶存摺、金融卡及提領密碼後，即與其所屬犯罪集團成員共
    同基於意圖為自己不法所有之犯意聯絡，(一)於同日晚間六時
    許，由該犯罪集團不詳姓名年籍之成年人先以電話聯絡甲○○，並訛稱：其係郵局人員，需依其指示將存款全數提領，
    並存入指定帳戶，否則甲○○帳戶將受凍結無法使用云云，
    甲○○不疑有他，因而陷於錯誤，旋依該犯罪集團成員指示
    前往臺中縣龍井鄉○○村○○街四○號超商內，於同日晚間
    八時十分、十二分、十八分，以無摺現金存款方式操作該超
    商內所設置之自動櫃員提款機，而分別存入新臺幣（下同）
    三萬元、一萬五千元、一千元至前開丙○○名義之台新銀行
    南壢分行帳戶內。(二)於同日下午七時許，由該犯罪集團不詳
    姓名年籍之成年人先以電話聯絡乙○○，並訛稱：網路購書
    發生錯誤，將乙○○一次付清資料誤處理為分期付款，郵局
    人員會另以電話告知處理程序云云，嗣由犯罪集團其他成員
    再假冒郵局人員，電話聯絡乙○○前往自動櫃員提款機操作
    ，乙○○不疑有他，因而陷於錯誤，旋依其指示操作，並察
    覺其所使用之金融卡無法使用，該假冒郵局人員又告知乙○○，要將其名義之郵局帳戶現金全數領出，再指示乙○○前
    往址設高雄縣鳳山市○○○路九號之台新銀行五甲分行，操
    作該銀行所設置之自動櫃員提款機，以無摺現金存入方式，
    存款現金二萬四千六百元至前開丙○○名義之台新銀行南壢
    分行帳戶內。嗣因甲○○、乙○○事後察覺有異，知悉遭人
    詐騙，始報警處理而循線查知上情。
二、案經桃園縣政府警察局中壢分局報請臺灣桃園地方法院檢察
    署檢察官偵查起訴及移送本院併案審理。
    理    由
壹、證據能力部分：
    本案所引用之供述及非供述證據，經本院依法踐行調查證據
    程序，檢察官、被告均不爭執各該證據之證據能力，且亦查
    無依法應排除其證據能力之情形，是後述所引用證據之證據
    能力均無疑義。
貳、實體部分：
一、上開事實，業據被告丙○○於本院審理時坦承不諱，且經證
    人即被害人甲○○、乙○○於警詢時指述其遭電話詐騙依犯
    罪集團指示將渠等二人帳戶內現金全數提領，並操作自動提
    款機而以無摺現金存入方式分別存款總計四萬六千元、二萬
    四千六百元至被告所申立之前開台新銀行南壢分行帳戶內之
    受害過程綦詳，並有前開被告名義之台新銀行南壢分行往來
    印鑑暨資料卡、交易明細表各一份在卷可稽，復有自由時報
    廣告欄、上開台新銀行南壢分行帳戶存摺封面及內載交易明
    細內容等影本附卷足查，堪以認定被害人甲○○、乙○○其
    有遭犯罪集團詐騙，而分別匯款如犯罪事實欄一所載之金額
    至被告所申請並交付予犯罪集團成員使用之台新銀行南壢分
    行帳戶內之事實。
二、又參以金融機構之帳戶為個人理財之工具，為便利大眾使用
    此一理財工具，以資活絡資金供需，對於申請開設金融帳戶
    並無設有任何特殊之限制，一般民眾皆能自由申請開戶，並
    得同時在不同金融機構申請多數存款帳戶使用，乃眾所周知
    之事實，依一般人之社會生活經驗，倘係經由合法管道之收
    入或支出，其於金融帳戶之存放及提領，本可自行向金融行
    庫開立帳戶後使用，殊無大費周章使用他人帳戶之必要，且
    佐以近來類如刮刮樂、香港跑馬中獎、退稅轉帳、配合警察
    機關或政府單位查帳、假冒網路購物等詐騙案件層出不窮，
    詐騙集團多利用人頭帳戶做為出入帳戶，不僅廣為媒體所披
    載，亦經政府一再宣導提醒注意，尤以現今各地金融機構所
    設自動提款機莫不設定轉帳之警示畫面，或張貼警示標語，
    促請使用大眾注意。是衡諸目前社會以電視、報紙甚至網路
    等管道流通資訊之普及程度，以及使用自動提款機從事提款
    、轉帳交易之頻繁，苟見有陌生人不思以自己名義申請開立
    帳戶，反而向不特定人蒐集或收購他人之金融機構帳戶使用
    ，帳戶所有人焉能安心將其帳戶交付收購帳戶之人，而絲毫
    未加懷疑其收購帳戶之目的即在於詐取他人財物？循此以觀
    ，依現今社會詐騙手法多端且多為媒體揭露，一般人均能知
    悉詐騙集團多使用人頭帳戶以規避將來查緝風險，且佐以被
    告所自述其見報載廣告應徵工作，並將其所申請之台新銀行
    南壢分行金融卡、提領密碼，任意交付予依約前來陌生之成
    年人使用之情節，是被告依報載電話聯絡應徵工作事宜之際
    ，對方既未能告知被告實際工作公司名稱、所在位置或工作
    內容等細項，反要求被告另行交付其名義銀行金融卡，當可
    預見恐係犯罪集團成員以此名目要求應徵工作者交付銀行帳
    戶資料，並欲持之用以實施詐欺犯行，而被告仍依約前往約
    定處所交付其所申請之台新銀行南壢分行金融卡、提領密碼
    ，是其對於該犯罪集團成員利用其前開台新銀行南壢分行帳
    戶向人詐取財物，並無違背其本意，是被告主觀上應具有幫
    助他人詐取財物之不法犯意甚明。從而，本件事證明確，被
    告犯行堪以認定。
三、查該成年人向被告丙○○索取其申請台新銀行南壢分行金融
    卡、提領密碼後，即與其所屬犯罪集團成員共同以「銀行帳
    戶凍結，實為真詐財」、「網路購物付款錯誤，實為真詐財
    」之方式，分別向被害人甲○○、乙○○詐騙財物，使被害
    人甲○○、乙○○因而陷於錯誤，分別匯款如犯罪事實欄一
    所示金額至被告所申請之台新銀行南壢分行帳戶內，核該成
    年人與其所屬犯罪集團成員所為，係共犯刑法第三百三十九
    條第一項詐欺取財罪，惟被告僅係基於幫助詐欺取財之不確
    定故意，由被告提供上開台新銀行南壢分行帳戶之金融卡及
    提領密碼予該成年人，供為贓款匯入、提領之帳戶，係提供
    詐欺取財構成要件以外之助力，為詐欺取財罪之幫助犯，被
    告並依刑法第三十條第二項規定，依法減輕其刑。查被告一
    次提供自己之上開銀行帳戶予該成年人之行為，而幫助其詐
    欺取財之用，被告客觀上僅有一次幫助行為，而主觀上係以
    幫助他人詐欺之意思而參與犯罪構成要件以外之行為，而幫
    助正犯詐欺被害人甲○○、乙○○二人之財物，而侵害被害
    人二人之個人財產法益，為一行為觸犯數罪名之想像競合犯
    ，應依刑法第五十五條前段之規定，從一重處斷。又如犯罪
    事實欄一所載之被害人乙○○遭犯罪集團詐欺取財部分，雖
    未據檢察官聲請簡易判決處刑，然該部分犯罪事實與檢察官
    已聲請簡易判決處刑之被害人甲○○受詐騙犯罪事實部分，
    有想像競合犯之裁判上一罪關係，應為聲請簡易判決處刑書
    效力所及，本院自應予以審理判決。原審認被告罪證明確，
    而論以幫助詐欺取財罪，並判處有期徒刑二月，如易科罰金
    ，以一千元折算一日，固非無見，被告雖上訴否認犯行，然
    嗣後於本院審理時已供認本案犯罪情節，是被告之上訴，顯
    無理由，惟原審未及審酌被害人乙○○遭詐騙匯款二萬四千
    六百元至被告申請上開台新銀行南壢分行帳戶部分，尚有未
    洽，是原審判決既有上開違誤之處，自應由本院撤銷改判。
    爰審酌被告並無前科，平日素行良好，有臺灣高等法院被告
    前案紀錄表一份存卷可查，其明知犯罪集團多利用人頭帳戶
    資為詐騙被害人匯款之工具，其僅因見報載應徵工作，竟任
    意將自己所申請之台新銀行南壢分行帳戶金融卡及提領密碼
    交付予犯罪集團所屬成年人使用，且其所提供帳戶非惟幫助
    犯罪集團者遂行詐欺取財目的，同時使犯罪集團得以隱匿其
    真實身分，減少遭查獲之風險，愈使其肆無忌憚，加深犯罪
    之猖獗，對於社會治安有相對之危險性，且量及被害人之人
    數及受騙金額，及其犯後坦承犯行，態度尚可等一切情狀，
    量處如主文所示之刑，並諭知易科罰金之折算標準，以示儆
    懲。又被告前未曾因故意犯罪受有期徒刑以上刑之宣告，此
    有臺灣高等法院被告前案紀錄表一份在卷可按，其僅因一時
    失慮致罹刑章，於本院審理時業已承認犯行，並與被害人甲○○、乙○○達成調解，本院調解筆錄二份在卷可稽，堪認
    被告仍具有悔意，足見被告經此刑之宣告後，應知警惕而無
    再犯之虞，本院認上開所宣告之刑以暫不執行其刑為當，爰
    依刑法第七十四條第一項第一款併予宣告緩刑二年。另按緩
    刑宣告，得斟酌情形，命犯罪行為人向被害人支付相當數額
    之財產或非財產上之損害賠償，刑法第七十四條第二項第三
    款定有明文，查本件上訴人與被害人甲○○、乙○○達成訴
    訟上調解，業經說明如前，是本院為確保被告能如期履行上
    開調解內容，以維護被害人甲○○、乙○○之權益，故本院
    考量上開各項情狀，認於上訴人緩刑期間課予上開如附件所
    示調解筆錄所載內容之負擔，應為適當，爰併予宣告之。
據上論斷，應依刑事訴訟法第四百五十五條之一第一項、第三項
、第三百六十九條第一項前段、第三百六十四條、第二百九十九
條第一項前段，刑法第三百三十九條第一項、第三十條第一項前
段、第二項、第五十五條前段、第四十一條第一項前段、第七十
四條第一項第一款、第二項第三款，刑法施行法第一條之一第一
項、第二項前段，判決如主文。
本案經檢察官潘怡華到庭執行職務。
中    華    民    國    98    年    7     月    31    日
                      臺灣桃園地方法院刑事第四庭
                          審判長法  官  袁雪華
                                法  官  林宜靜
                                法  官  陳可薇
以上正本證明與原本無異。
本件不得上訴。
                                書記官  高  平
中    華    民    國    98    年    8     月    1     日
刑法第三百三十九條第一項：
意圖為自己或第三人不法之所有，以詐術使人將本人或第三人之
物交付者，處五年以下有期徒刑、拘役或科或併科一千元以下罰
金。


司法院資訊處製作；財團法人民間司法改革基金會備份。
